臺灣板橋地方法院刑事判決　　　　　　　　　　　　九十二年度交簡上字第四七號
　　上　訴　人　臺灣板橋地方法院檢察署檢察官
　　被　　　告　丙○○
右上訴人因被告過失致死案件，不服本院九十二年度交簡字第六三號中華民國九十
二年八月二十九日第一審簡易判決（起訴書案號：臺灣板橋地方法院檢察署九十二年
度偵字第一一七號、第一一二二九號）提起上訴，本院管轄之合議庭認不得以簡
易判決處刑，改依第一審通常程序審理，並裁定行簡式審判程序判決如左：
    主  文
原判決撤銷。
丙○○因過失致人於死，處有期徒刑拾月。
    事  實
一、丙○○於民國九十二年四月二十七日下午六時四十五分許，騎乘車牌號碼ＢＶＮ
    －八四九號重型機車，沿臺北縣板橋市○○路由新莊往板橋方向行駛，欲返回板
    橋市○○○街住處，行經板橋市○○路與南雅南路二段一七五巷口，本應注意車
    前狀況，並隨時採取必要之安全措施，以防止危險之發生，而依當時天候陰、夜
    間對向車道有照明，且道路乾燥、無障礙物，視距、路況均良好等情形，並無不
    能注意之情事，竟疏於注意仍貿然前行，致撞及同向前方由李志科所騎乘之腳踏
    車，使李志科人車倒地後，受有左枕頂部鈍力傷致顱內出血合併敗血症，送醫後
    延至九十二年五月七日上午五時三十八分許（起訴書誤載為同日下午三時二十分
    許）死亡。嗣經路過之計程車司機報警處理，經警據報前往上開肇事地點處理車
    禍事宜，而查悉上情。
二、案經被害人李志科之妻丁○訴由及臺北縣政府警察局板橋分局報請臺灣板橋地方
    法院檢察署檢察官偵查起訴，而丙○○於審理中就被訴事實為有罪之陳述，經審
    判長告知簡式審判程序之旨，並聽取當事人之意見後，裁定進行簡式審判程序。
    理  由
一、訊據被告丙○○對於右揭時地因車禍致被害人李志科死亡之事實，於警詢、偵查
    、原審訊問及本院審理中均坦承不諱，核與告訴人丁○指述情節相符，且經證人
    即臺北縣政府警察局交通警察隊板橋分隊警員甲○○、板橋分局刑事組偵查員乙
    ○○於本院審理中證述甚詳，並有道路交通事故現場圖、道路交通事故調查報告
    表（一）、（二）、道路交通事故補充資料、重型機車駕駛執照影本各一份，及
    車禍現場、車損照片共三十八張在卷可稽。而被害人確因本件車禍造成左枕頂部
    鈍力傷致顱內出血合併敗血症而死亡，亦經臺灣板橋地方法院檢察署檢察官督同
    法醫師相驗屬實，製有驗斷書、相驗屍體證明書、勘驗筆錄各一份及被害人死亡
    照片十七張附卷可按。
二、按汽車（包括機器腳踏車即機車）行駛時，駕駛人應注意車前狀況，並隨時採取
    必要安全措施，道路交通安全規則第九十四條第三項定有明文，被告領有重型機
    車駕駛執照，自應注意上開安全規定。且肇事當時之天候陰、夜間對向車道有照
    明且道路乾燥、無障礙物，視距、路況良好，業據證人甲○○於審理中證述屬實
    ，並有上開道路交通事故調查報告表（一）可稽，且被告自承車禍時所騎乘重型
    機車有開啟大燈等情，其並非不能注意及此，竟疏於注意車前狀況，貿然行駛，
    而撞擊被害人騎乘之腳踏車，致被害人死亡，被告對本件車禍之發生顯有過失。
    又肇事地點當時夜間對向車道有照明，視距良好，被告並有開啟機車大燈，俱如
    前述，且被害人所騎乘腳踏車車後檔泥板裝有紅色反光標誌，亦有上開腳踏車受
    損照片可稽，故被害人所騎乘之腳踏車縱未燃亮燈光，然並非本件肇事之原因，
    被害人對於車禍之發生並無過失可言，併此敘明。而被害人因本件車禍造成左枕
    頂部鈍力傷致顱內出血合併敗血症而死亡，業如前述，則被告之過失行為與被害
    人之死亡間，具有相當因果關係。本案事證明確，被告之過失犯行，洵堪認定。
三、核被告所為，係犯刑法第二百七十六條第一項之過失致死罪。按刑法第六十二條
    所謂之發覺，係指有偵查犯罪職權之公務員已知悉犯罪事實與犯罪之人而言；但
    不以有偵查犯罪權之機關或人員確知其人犯罪無誤為必要，倘對於該犯人之嫌疑
    ，已有確切之根據得為合理之可疑者，即足當之。查本件車禍發生後，被告與被
    害人李志科二人均受傷，係由不詳姓名之計程車司機報警，警員據報到現場，依
    現場情況、被告受傷與驚嚇之外觀，自行判斷被告肇事後，始詢問被告是否為肇
    事人等情，業據本件車禍後首位到達現場處理之偵查員乙○○於審理中到庭證述
    明確，是被告並未在有偵查權限之警員發覺前自首而受裁判，尚難邀自首減刑之
    寬典，附此敘明。原審予以論罪科刑，固非無見，惟原審未予審酌被告因過失肇
    事致被害人死亡，其過失程度非輕，且未及審酌被告事後雖於九十三年二月二十
    三日與告訴人及被害人家屬達成民事和解，願分別於九十三年三月二日給付新台
    幣（下同）一百萬元、同年九月二日給付五十萬元、九十四年三月二日給付五十
    萬元及九十四年九月二日給付五十萬元（有本院九十二年度重訴字第六三六號和
    解筆錄影本一份在卷可稽）；然被告迄九十三年三月十七日本案言詞辯論終結時
    ，並未履行前開約定應於九十三年三月二日給付一百萬元等情，資為量刑參酌事
    項，僅判處有期徒刑五月，容有未洽，上訴人即檢察官就此提起上訴為有理由，
    自應由本院撤銷改判。末按簡易判決處刑之案件，經法院認為有第四百五十一條
    之一第四項但書之情形者，應適用通常程序審判之，刑事訴訟法第四百五十二條
    定有明文。本件被告於原審訊問時自白犯罪，原審認宜以簡易判決處刑，然經本
    院審理後，審酌上情，發現原審適用簡易判決處刑尚有不當，即本件被告所犯過
    失致死罪其科刑不宜宣告緩刑、量處得易科罰金之有期徒刑及拘役或科處罰金，
    不合刑事訴訟法第四百四十九條第三項所定得以簡易判決處刑之案件，而有刑事
    訴訟法第四百五十一條之一第四項第一款所定之情形，應由本院適用第一審通常
    程序予以審理判決，附予敘明。爰審酌被告騎乘重型機車疏未注意車前狀況，因
    而肇事致被害人死亡，過失程度非輕，事後被害人已領取強制責任保險金一百四
    十萬元，被告自承已賠償被害人家屬二萬元，並與告訴人及被害人家屬達成和解
    ，願再賠償總金額二百五十萬元，然迄未依上開和解筆錄所約定之給付方法履行
    和解內容，及其車禍時為私立輔仁大學電子工程系學生，嗣因部分修業學分未達
    及格標準而遭退學，且前無不良之犯罪科刑紀錄等一切情狀，量處如主文所示之
    刑。
據上論斷，應依刑事訴訟法第四百五十五條之一第一項、第三項、第三百六十九條第
一項前段、第二項、第三百六十四條、第二百九十九條第一項前段、第二百七十三條
之一第一項、第四百五十二條、第四百五十一條之一第四項第一款，刑法第二百七十
六條第一項，罰金罰鍰提高標準條例第一條前段，判決如主文。
本案經檢察官王家春到庭執行職務。
中      華      民      國      九十三      年    三    月    三十一    日
                              臺灣板橋地方法院交通法庭
                                  審判長法  官  鄭 水 銓
                                        法  官  侯 志 融
                                        法  官  楊 志 雄
右正本證明與原本無異
如不服本判決應於送達後十日內向本院提出上訴狀
                                        書記官  胡 勤 義
中      華      民      國      九十三      年    三    月    三十一    日
附錄本案論罪科刑法條全文：
刑法第二百七十六條第一項
因過失致人於死者，處二年以下有期徒刑、拘役或二千元以下罰金。
